臺灣基隆地方法院刑事判決　　　　　　　 94年度訴字第702號
公　訴　人　臺灣基隆地方法院檢察署檢察官
被　　　告　甲○○
　　　　　　　　　　　號
　　　　　　　　　　（另案在臺灣基隆監獄執行中）
　　　　　　丁○○
　　　　　　　　　　（
上二人共同
指定辯護人　本院公設辯護人　乙○○
上列被告因強盜案件，經檢察官提起公訴（94年度偵字第2889號）
，本院判決如下：
    主  文
甲○○共同意圖為自己不法之所有，以強暴至使不能抗拒，而取
他人之物，累犯，處有期徒刑伍年貳月。
丁○○共同意圖為自己不法之所有，以強暴至使不能抗拒，而取
他人之物，累犯，處有期徒刑伍年貳月。
    事  實
一、甲○○前因違反毒品危害防制條例案件，經本院判處有期徒
    刑10月確定，於民國93年9 月12日執行完畢；又因違反毒品
    危害防制條例案件，經本院判處有期徒刑1 年4 月確定（現
    執行中）。丁○○前因詐欺案件，經臺灣高等法院判處有期
    徒刑5 月確定，於90年8 月14日易科罰金執行完畢；復因竊
    盜案件，經本院判處有期徒刑3 月確定，於92年10月29日執
    行完畢；再因竊盜案件，經本院判處有期徒刑4 月（上訴中
    ）。
二、甲○○與丁○○於94年7 月9 日晚間8 時許，在基隆市○○
    路5 號前，見戊○○一人獨自在該處等候公車，脖子上掛有
    金項鍊1 條（重約4 兩，價值約新臺幣【下同】9 萬元），
    竟基於意圖為自己不法所有之強盜犯意聯絡，於行近戊○○
    時，出其不意，共同徒手毆打戊○○，致戊○○俯臥倒地，
    甲○○及丁○○中一人，即由戊○○背面拉扯上揭戊○○配
    掛於頸間之金項鍊，以此強暴方式，至使戊○○不能抗拒，
    而強取戊○○之金項鍊，得手後，二人遂往基隆市○○路方
    向逃逸。嗣警依據甲○○遺落在現場之皮夾，於同年月16日
    晚間9 時許，在基隆市○○路3 之2 號「京都電子遊藝場」
    ，自甲○○身上查得上揭強盜所得之戊○○金項鍊1條，再
    循線查獲丁○○。
三、案經基隆市警察局第一分局移送臺灣基隆地方法院檢察署檢
    察官偵查起訴。
    理  由
一、按被告以外之人於審判外之陳述，經當事人於審判程序同意
    作為證據，法院審酌該言詞陳述或書面陳述作成時之情況，
    認為適當者，亦得為證據。當事人、代理人或辯護人於法院
    調查證據時，知有第159 條第1 項不得為證據之情形，而未
    於言詞辯論終結前聲明異議者，視為有前項之同意，刑事訴
    訟法第159 條之5 定有明文。被告二人於準備程序中對於證
    人即被害人戊○○於警詢、檢察官偵查中指述之證據能力均
    表示無意見，且未於本案言詞辯論終結前聲明異議，本院審
    酌證人戊○○於警詢及檢察官偵查中均係就其親身經歷之事
    實而為陳述，核無違法取證等情事，依其陳述作成時之狀況
    ，並無不適當之情形，依上開規定，自得為證據，合先敘明
    。
二、訊據被告甲○○、丁○○均坦承於94年7 月9 日晚上8 時許
    ，在基隆市○○路5 號前，毆打證人即被害人戊○○，戊○○被毆倒地之事實，然矢口否認有何強盜之犯行，一致辯稱
    ：當時是被告甲○○與證人戊○○發生口角，證人戊○○以
    手推被告甲○○，被告丁○○以為證人戊○○要毆打被告甲○○，所以出手毆打證人戊○○，被告甲○○見被告丁○○
    不敵，乃加入毆打證人戊○○，嗣雙方體力不支停止毆打後
    ，被告二人即往基隆市○○路方向離去，被告丁○○於離開
    現場時，見地上有金項鍊，乃將之拾起，並於行近精一路時
    ，將拾得金項鍊之情告訴被告甲○○，被告甲○○認該條金
    項鍊可能係證人戊○○所有，恐被告丁○○因缺錢將該條金
    項鍊典當，乃將之放在自己身上，並前往證人戊○○居住之
    國家新城，依證人戊○○之特徵，託人找尋證人戊○○，欲
    將金項鍊返還證人戊○○，被告二人並未對證人戊○○施以
    強盜之行為云云；被告甲○○另辯稱於案發時有存款，無強
    盜證人戊○○之必要，其無不法所有意圖，且前因駕車撞傷
    證人戊○○的女兒，證人戊○○挾怨報復云云。
三、本院查：
  (一)被告甲○○、丁○○如何強盜證人戊○○所有之金項鍊之事
    實，業據證人戊○○於警詢時指稱：94年7 月9 日晚間8 時
    許，有二名男子與我互看，突然對我動手，我也還手，其中
    一名男子將我頸子上之金項鍊（重約4 兩，價值約9 萬元）
    搶走，混亂中一名男子皮夾掉落，內有被告甲○○之健保卡
    及基隆第一信用合作社存款簿（詳見偵查卷第21頁至第22頁
    ）；於檢察官偵查中結證稱：當天晚上我站在基隆市○○路
    的公車站牌回家，有二個年輕人過來，都沒有講話，就突然
    伸手過來，其中一個人將我打倒在地，另一個人從我背後拉
    我的金項鍊，接著就聽到有人喊「走」，他們二人就一起跑
    了，當時我有用手去擋，但是事發突然且他們二人聯手，我
    被打到無法反抗（詳見偵查卷第80頁）；於本院審理時到庭
    證稱：94年7 月9 日晚間8 時許，我在基隆市○○路5 號前
    等候公車，欲返回國家新城，被告二人走過來，未與我交談
    即從正面毆打我，我被打倒在地，此時即有人從我背面拉扯
    我頸間配掛之金項鍊，當時我臉朝地面，所以不清楚是何人
    拉扯我的金項鍊（詳見本院94年11月16日審判筆錄第3 頁至
    第6 頁）各語明確。觀諸證人戊○○上開指證之情節，先後
    一致無瑕疵，被告二人復坦承確曾於上揭時地共同毆打證人
    戊○○，致證人戊○○倒地之事實，而證人戊○○於檢察官
    偵查中指出領回之金項鍊遭拉扯後變長，兩邊花樣無法對稱
    ，金牌及左邊的鉗、鍊均拉長變形，鍊子遭扯斷之情，亦有
    檢察官當庭拍攝之照片5 張在卷可佐（附於偵查卷第82頁、
    第83頁），顯見係遭人強力拉扯而斷裂，並非配戴不慎而掉
    落，足徵證人戊○○指述遭被告二人毆打倒地，至使不能抗
    拒，被告中一人自其背後拉扯金項鍊之情節，堪以採信，此
    外並有路口監視器翻拍照片6 張、元山銀樓保證單、證人戊○○領回上開金項鍊之贓物認領保管收據及金項鍊照片各 1
    紙在卷可稽。
  (二)被告二人雖一再辯稱證人戊○○之金項鍊係被告丁○○拾得
    ，渠等曾託人依證人戊○○之特徵，尋找證人戊○○，欲返
    還該條金項鍊云云，然觀諸被告丁○○供稱係在離開現場不
    遠之基隆市○○路、精一路附近即告訴被告甲○○拾得金項
    鍊之情，被告甲○○當時已認為係證人戊○○所有（詳見偵
    查卷第11頁至第12頁），而證人戊○○斯時既遭被告二人打
    倒在地，被告二人及時返回現場，將金項鍊返還證人戊○○
    即可，何需事後大費周章，遍尋證人戊○○無著？又被告甲○○於本院審理時供稱，與證人戊○○住同一社區，前曾撞
    傷證人戊○○之女兒，事後已達成和解等情，可見其與證人
    戊○○應相互認識，理應可迅速尋著證人戊○○，返還上開
    金項鍊，何需再託人依證人戊○○之特徵尋找證人戊○○，
    而遲至案發後一星期仍未返還金項鍊予證人戊○○？被告二
    人上開所辯，悖於常情，已難採信。
  (三)證人黃福隆固於本院審理時到庭證稱：94年7 月上、中旬時
    ，被告甲○○曾搭乘其所駕駛之計程車，前往國家新城，在
    車內，被告甲○○曾談及欲前往國家新城，拿東西還給人家
    ，但並未說是拿什麼東西，在聊天的過程中，尚詢問基隆市
    ○○○街130 號在何處等語，然觀諸證人黃福隆證述之內容
    ，證人黃福隆並不知悉被告甲○○究係持有何種物品，因何
    事持有該物品，被告甲○○究欲返還何人及該人之特徵為何
    ，亦未請證人黃福隆代為尋找，是證人黃福隆之證言，尚難
    以證明被告甲○○曾搭車前往國家新城，欲返還金項鍊予證
    人戊○○，更無從證明被告二人未對證人戊○○實施強盜之
    行為，是證人黃福隆之證言，無從資為有利被告二人之證據
    。
  (四)被告甲○○於案發時，在基隆市第一信用合作社所設立之帳
    戶內有存款147,100 元，94年7 月19日入監執行時，身上帶
    有現金56,010元之事實，固有有限責任基隆第一信用合作社
    94年11月4 日基一信字第1069號函附之存摺帳卡明細表及臺
    灣基隆看守所94年11月4 日基所總字第0940003151B 號函附
    之保管金分戶卡暨物品保管袋影本各1 紙在卷可憑，然查被
    告甲○○於基隆市第一信用合作社之存款，係被告甲○○向
    基隆市第一信用合作社貸款，基隆市第一信用合作社核貸後
    ，於94年7 月8 日轉帳匯入250,000 元，嗣被告甲○○先後
    於94年7 月8 日及11日，分別提領100,000 元、147,000 元
    ，截至94年7 月11日，上開帳戶僅餘存款100 元，有前引基
    隆市第一信用合作社存摺帳卡明細表可參，可見被告甲○○
    對基隆市第一信用合作社負有貸款250,000 元之債務，縱其
    於入監執行時，身上帶有現金56,010元，然併計其資產及負
    債，被告甲○○仍係處於負債之狀況，況其於本院審理時供
    稱，係因積欠朋友債務，且家裡需要用錢，方攜帶56,010元
    在身上等語（見94年11月16日審判筆錄第15頁），足見其尚
    有其他負債，且須負擔家計，生活開銷不小，其所辯於案發
    時仍有存款，無強盜之必要，並無不法所有意圖云云，不足
    採信。
  (五)被告甲○○前駕車撞傷證人戊○○女兒，嗣經雙方達成和解
    乙節，固據證人戊○○證述屬實，然該次車禍案件，既經和
    解，又何來仇怨？被告甲○○空言指摘證人戊○○挾怨報復
    ，亦不足採信。
  (六)綜上，被告二人所辯均不足採，本件事證明確，被告二人強
    盜之犯行洵堪認定，應依法論科。
四、核被告甲○○、丁○○二人所為，係犯刑法第328 條第1 項
    之強盜罪。被告二人間有犯意聯絡及行為分擔，均為共同正
    犯。又被告二人分別受有如事實欄所載有期徒刑之執行完畢
    ，於5 年內再犯本件有期徒刑以上之罪，均為累犯，均應依
    法加重其刑。爰審酌被告二人犯罪之目的、以徒手之方式強
    盜，嚴重破壞他人自由法益，然強盜所得為9 萬元之金項鍊
    ，及犯後態度等一切情狀，分別量處如主文所示之刑。
據上論斷，應依刑事訴訟法第299 條第1 項前段，刑法第28條、
第328條第1項、第47條，判決如主文。
本案經檢察官丙○○到庭執行職務。
中　　華　　民　　國　　94　　年　　11　　月　　30　　日
                  刑事第二庭審判長法  官  王敏慧
                                  法  官  許心
                                  法  官  劉桂金
以上正本證明與原本無異。
對於本件判決如有不服，應於收受送達後10日內，向本院提出上
訴書狀，上訴於臺灣高等法院，並按他造當事人之人數附具繕本
。
中　　華　　民　　國　　94　　年　　11　　月　　30　　日
                                  書記官  丁文宏
附錄論罪法條：
刑法第328條第1項
意圖為自己或第三人不法之所有，以強暴、脅迫、藥劑、催眠術
或他法，至使不能抗拒，而取他人之物或使其交付者，為強盜罪
，處5 年以上有期徒刑。
